【裁判字號】    90,交上易,187
【裁判日期】    900621
【裁判案由】    過失傷害
【裁判全文】
臺灣高等法院刑事判決                            九十年度交上易字第一八七號
    上  訴  人
    即  被  告  甲○○
    選任辯護人  林國珍
右上訴人，因過失傷害案件，不服臺灣台北地方法院八十九年度交易字第二三六號，
中華民國九十年四月十六日第一審判決（起訴案號：臺灣台北地方法院檢察署八十八
年度偵字第七一三一號）提起上訴，本院判決如左：
    主      文
原判決撤銷。
甲○○因過失傷害人，處有期徒刑肆月，如易科罰金以佰元折算壹日。
    事      實
一、甲○○於民國八十七年十月六日凌晨一時二十分許，飲酒後，明知其已飲酒過量
    而達酒醉（經警檢測其吐氣所含酒精成份高達每公升０．九一毫克），已不得駕
    車，竟猶駕駛一輛車牌ＤＧ─六六二○號自用小客車，並附載乘客賴政鴻（坐於
    右前座，受有前額撞傷及手腳多處擦撞傷等傷害，未據告訴）、王振輝（坐於後
    座，受有臉部撞傷，未據告訴）及鍾志軍（坐於後座，受有雙腳擦撞傷，未據告
    訴），三人途經臺北市萬華區○○○路、梧州街交岔路口之「華江橋」匝道（雙
    向二車道，路段中劃有用以分隔對向車道，並雙向禁止超車、跨越或迴轉之「分
    向限制線」雙黃實線），駛入匝道欲經由華江橋往臺北縣板橋市方向行駛之際，
    由於前方車輛擁塞，甲○○理應注意在市區道路之行車速度不得超過時速四○公
    里，且應注意在遵行車道內行駛，不得在劃有分向限制線之路段駛入來車之車道
    內，而依當時雖係夜間但有照明、天雨路滑但無缺陷、道路無障礙物等情形觀之
    ，並無足令甲○○有何不能注意之情事，甲○○應注意能注意卻疏未注意，不耐
    久候，意圖超越前車而貿然駕車以時速四○公里以上之行車速度跨越「分向限制
    線」雙黃實線而駛入來車之車道內，以致迎面撞擊對向車道一輛由成年男子乙○○所駕駛並搭載乘客丙○○，且疏未注意行車速限而貿然以時速約五○公里左右
    之行車速度前駛之車牌ＭＧ─三四六號營業小客車。丙○○受有顏臉部多處撕裂
    傷及左上臂穿刺傷等傷害；乙○○則受有臉部撕裂傷併皮膚缺損、左眼角膜鞏膜
    撕裂傷、前房出血及結膜撕裂傷，經送臺北市立和平醫院急救，除立即施行臉部
    傷口縫合術及植皮術外，並於同年十月十二日施行角膜鞏膜修補術，惟因傷口經
    過角膜中心部位，雖經手術縫合，癒後最佳矯正視力僅有０．三。
二、案經丙○○、乙○○分別訴請臺灣臺北地方法院檢察署檢察官聲請以簡易判決處
    刑，經原審依通常程序審理。
    理      由
一、右揭事實，迭據上訴人即被告甲○○於偵審時坦承不諱，核與告訴人乙○○、丙○○二人之指訴右揭二部車輛如何於右揭時地迎面相撞致肇事故之情節相符，並
    有道路交通事故調查報告表、交通事故談話紀錄表、道路交通事故補充資料表、
    被告肇事當時其吐氣所含酒精成份每公升０．九一毫克之酒精測試表及臺北市政
    府警察局交通警察大隊交通事故研判表等各一紙在卷可資佐證。而被害人丙○○
    受有顏臉部多處撕裂傷及左上臂穿刺傷等傷害，有臺北市立和平醫院及彰化秀傳
    紀念醫院診斷證明書影本各一紙在卷可稽。被害人乙○○受有臉部撕裂傷併皮膚
    缺損、左眼角膜鞏膜撕裂傷、前房出血及結膜撕裂傷等傷害，經送臺北市立和平
    醫院急救，除立即施行臉部傷口縫合術及植皮術外，並於同年十月十二日施行角
    膜鞏膜修補術，惟因傷口經過角膜中心部位，雖經手術縫合，癒後最佳矯正視力
    僅有０．三等情，亦有臺北市立和平醫院診斷證明書影本及八十九年十一月二十
    七日北市和醫病字第八九六○七三八七○○號函各一件在卷可稽。被告甲○○既
    係領有駕駛執照之人，其就「道路交通安全規則」第一一四條第二款「汽車駕駛
    人飲酒後，其吐氣所含酒精成份超過每公升0.25毫克以上者，不得駕車」、第九
    十條前段「駕駛人駕駛汽車，應遵守道路交通標誌、標線、號誌之指示」、第九
    十三條第一項第一款「在市區道路之行車速度不得超過時速四○公里」、第九十
    七條第二款「汽車在雙向二車道行駛時，在劃有分向限制線（雙黃實線）之路段
    ，不得駛入來車之車道內」及「道路交通標誌標線號誌設置規則」第一百六十五
    條第一項「分向限制線（雙黃實線）用以劃分路面成雙向車道，禁止車輛跨越行
    駛並不得迴轉」、第一百四十九條第一項第一款第八目「雙黃實線，設於路段中
    ，用以分隔對向車道，並雙向禁止超車、跨越或迴轉」等規定，自均應知之甚稔
    。況依卷附「道路交通事故調查報告表」記載本件事故發生當時雖係夜間但有照
    明、天雨路滑但無缺陷、道路無障礙物等情形觀之，並無任何足令被告甲○○有
    何不能注意之情事，其應注意且能注意卻疏未注意前揭規定以致肇事，其就本件
    交通事故之發生顯有過失甚明，雖告訴人乙○○於警訊時供稱伊當時車速五十公
    里云云，其於限速四十公里之路段超速駕駛行駛亦有疏忽，惟並不因之影響被告
    應負之過失責任，且被告之過失行為與告訴人丙○○、乙○○二人所受前揭傷害
    結果間，具有相當因果關係，事證明確，被告過失犯行，洵堪認定。
二、核被告所為，係犯刑法第二百八十四條第一項前段之過失傷害罪，被告以一過失
    行為同時使告訴人丙○○、乙○○二人受傷，係一行為同時觸犯二過失傷害罪，
    為同種想像競合犯，應從一過失傷害罪處斷，而查被告於原審法院審理時供承當
    天晚上已在三處喝過酒，喝了很多種酒云云，被告肇事後經警檢測其吐氣所含酒
    精成份高達每公升０．九一毫克（依規定每公升０．二五毫克以上即不得駕車）
    ，足見被告當時顯已不勝酒力而達酒醉程度，被告酒醉駕車因過失而致人受傷，
    依道路交通管理處罰條例第八十六條第一項規定加重其刑（被告行為時，尚無酒
    醉駕車應負刑事責任之規定）。原審據以論罪科刑，固非無見，惟查被告酒醉駕
    車，因過失致告訴人二人受傷，原審未依道路交通管理處罰條例第八十六條第一
    項規定加重其刑，尚有未洽。另刑法第十條第四項第一款所稱毀敗一目或二目之
    機能，係指眼睛之視覺因傷害之結果，完全喪失其效用而言，如僅視能減衰，並
    未完全毀敗，縱令減衰具有不治或難治之情形，仍非屬該款之重傷害，告訴人乙○○因本件車禍受傷，其左眼視力僅因而減衰，尚未達完全毀敗之程度，原審認
    被告就此應負過失傷害人致重傷罪，亦有未洽，是被告上訴意旨以原審論斷不當
    而指摘原審量刑過重，非無理由，則原判決既有可議，自應由本院予以撤銷改判
    ，爰審酌被告之素行、過失之程度、被害人所受之傷害程度、迄仍未與被害人丙○○、乙○○二人達成民事上和解，賠償損害及犯後坦承犯行、態度良好等一切
    情狀，量處有期徒刑四月，而查被告行為後，刑法第四十一條已於九十年一月十
    日修正公布，自同年月十二日起施行，將短期自由刑得易科罰金適用範圍之法定
    最重本刑上限由有期徒刑三年以下提高至五年以下，修正後之該條規定較有利於
    被告，爰併依修正後刑法第四十一條第一項規定，諭知易科罰金之折算標準。
據上論斷，應依刑事訴訟法第三百六十九條第一項前段、第三百六十四條、第二百九
十九條第一項前段，刑法第二百八十四條第一項前段、第二條第一項前段、第五十五
條、第四十一條第一項，道路交通管理處罰條例第八十六條第一項，罰金罰鍰提高標
準條例第一條前段、第二條，判決如主文。
本案經檢察官林炳雄到庭執行職務。
中    華    民    國    九  十    年       六       月    二  十  一    日
                          臺灣高等法院刑事第三庭
                              審判長法  官  張  連  財
                                    法  官  李  英  勇
                                    法  官  張  傳  栗
右正本證明與原本無異。
不得上訴。
                                    書記官  王  秀  雲
中    華    民    國    九  十    年       六       月    二  十  七    日
附錄：本案論罪科刑法條全文
刑法第二百八十四條第一項：
因過失傷害人者，處六月以下有期徒刑、拘役或五百元以下罰金。致重傷者，處一年
以下有期徒刑、拘役或五百元下罰金。
從事業務之人，因業務之過失傷害人者，處一年以下有期徒刑、拘役或一千元以下罰
金。致重傷者，處三年以下有期徒刑、拘役或二千元以下罰金。


司法院資訊處製作；財團法人民間司法改革基金會備份。
